臺灣高雄地方法院刑事判決　　　　　　　94年度訴字第1749號
公　訴　人　臺灣高雄地方法院檢察署檢察官
被　　　告　甲○○
上列被告因毒品危害防制條例案件，經檢察官提起公訴（94年度
毒偵字第3580號），本院判決如下：
    主  文
甲○○施用第一級毒品，累犯，處有期徒刑拾壹月；又施用第二
級毒品，累犯，處有期徒刑伍月。應執行有期徒刑壹年貳月。
    事  實
一、甲○○前於民國91年間，因施用毒品案件，經本院於92年4
    月29日，以91年度訴字第3422號判處有期徒刑10月、4 月，
    定應執行有期徒刑1 年，於93年10月11日縮短刑期執行完畢
    。另其於87年間因施用毒品案件，經依本院87年度毒聲字第
    88號裁定送觀察、勒戒後，認無繼續施用毒品傾向，於87年
    6 月9 日釋放，由台灣高雄地方法院檢察署檢察官於87年6
    月9 日，以87年度偵字第12545 號為不起訴處分確定。又其
    於88年間，因施用毒品案件，經依本院88年度毒聲字第8214
    號裁定送觀察、勒戒後，認有繼續施用毒品傾向，復經本院
    以88年度毒聲字第8913號裁定令入戒治處所施以強制戒治1
    年，而於91年1 月27日強制戒治執行完畢，再於92年間，因
    施用毒品案件，經依本院91年度毒聲第7843號裁定令入戒治
    處所施以強制戒治，於92年8 月8 日停止戒治出戒治處所，
    並於93年1 月14日因毒品危害防制條例修正而報結執行程序
    。詎仍不知悔改，復於強制戒治執行完畢釋放後5 年內，明
    知海洛因、安非他命業經公告列為毒品危害防制條例第2 條
    第2 項之第一、二級毒品，不得施用，復分別基於施用第一
    級毒品海洛因、第二級毒品安非他命之犯意，於94年4 月5
    日下午2 時10分許回溯24小時內之某時（不含公權力拘束期
    間），在其位於高雄縣鳳山市○○路393 巷10號之住宅，以
    將海洛因摻入香煙點燃吸食方式，及將安非他命晶體置於玻
    璃球吸食器上，下用火燒烤吸食其霧化氣體之方式，施用第
    一級毒品海洛因及第二級毒品甲基安非他命各1 次。嗣警方
    於同年月5日下午2 時10分許，持台灣高雄地方法院法官核
    發之搜索票，至高雄縣林園鄉○○村○○路579 號搜索時，
    因其在場而經警採其尿液送驗後，發現有海洛因代謝後之嗎
    啡及甲基安非他命陽性反應，始知悉上情。
二、案經高雄市政府警察局小港分局報請台灣高雄地方法院檢察
    署檢察官偵查起訴。
           理  由
一、按被告以外之人於審判外之陳述，雖不符前4 條（指刑事訴
    訟法第159 條之1 至第159 條之4）之 規定，而經當事人於
    審判程序同意作為證據，法院審酌該言詞陳述或書面陳述作
    成時之情況，認為適當者，亦得為證據；當事人、代理人或
    辯護人於法院調查證據時，知有第159 條第1 項不得為證據
    之情形，而未於言詞辯論終結前聲明異議者，視為有前項之
    同意，刑事訴訟法第159條之5 定有明文。查卷附之高雄市
    立凱旋醫院94年4 月25日檢體編號J196號濫用藥物尿液檢驗
    報告，雖均係被告以外之人於審判外所為之書面陳述，屬於
    傳聞證據，然被告及檢察官均同意作為證據，且本院審酌該
    書面陳述作成之情況，未見有何不適當之情形，故依刑事訴
    訟法第159 條之5 第1 項之規定，得為證據。
二、訊據被告甲○○矢口否認上揭犯行，辯稱：伊自戒治出所後
    即未再施用海洛因，尿液中有嗎啡反應可能是伊吃保肝中藥
    粉含有海洛因、安非他命成分，亦有可能是和朋友一起時吸
    到二手煙云云。惟查：
    （一）被告上揭時地為警查獲時，經其同意所採取之尿液，
          經送請高雄市立凱旋醫院以酵素免疫分析法（EIA ）
          初步檢驗及氣相層析質譜儀法（GC/ MS）複驗結果
          ，呈嗎啡陽性反應，有該醫院94年4 月25日編號J196
          號濫用藥物尿液檢驗報告、尿液代碼對照表各1 紙附
          卷可稽。
    （二）按尿液檢驗結果之正確性受到諸多因素之影響，如檢
          體簽收、處理、分析、文件處理及各檢體驗單位所訂
          定之CUTOFFVA - LUE（或閾值）不同等，均會影響到
          最後結果之判讀，目前尿液中煙毒之檢驗方法分述如
          下：一般實驗室接到尿液煙毒檢驗申請時，第一步驟
          為利用免疫分析法做初步篩檢，如篩檢濃度小於
          CUTOFFVALUE 即判讀為陰性反應；如篩檢濃度大於
          CUTOFFVALUE ，則必須進一步做確認試驗，確認試驗
          方法之原理須異於篩檢方法之原理，確認試驗方法目
          前國內常用的方法計有免疫學分析法、TOXI-LAB（毒
          物層析法）、GC（氣體色層分析法）、GC/MS （氣體
          層析質譜儀分析法），依各實驗單位設備不同，選用
          方法而有不同，其精密度依次為GC/MS 優於GC優於TO
          XI-LAB，此有高雄醫學大學附設中和紀念醫院83年6
          月14日函覆台灣高雄地方法院83年5 月9日高仁刑公
          股字第9680號函可資參照。查本件被告查獲後採集之
          尿液，經送請高雄市立凱旋醫院分別以酵素免疫法（
          EIA）及 氣相層析質譜儀（GC/MS）分 析法交互檢驗
          之結果，被告尿液確含有嗎啡及甲基安非他命陽性反
          應，且含嗎啡之濃度大於2400ng/ml ，甲基安非他命
          濃度大於2000ng/ml ，有前開尿液檢驗報告1 紙附卷
          可憑。揆諸前揭說明，本件被告之尿液檢驗報告應可
          排除偽陽性反應產生之可能。
    （三）又吸入含有甲基安非他命或煙毒之二手煙，在文獻上
          雖尚無能否由尿檢驗出甲基安非他命或煙毒反應之研
          究報告。然按本局檢驗甲基安非他命或煙毒案件經驗
          研判，若非長時間與吸毒者直接相向且存心大量吸入
          吸毒者所呼出之煙氣，以二手煙中可能存在之低劑量
          甲基安非他命或煙毒，應不至在尿液中檢驗出甲基安
          非他命或煙毒反應，業據法務部調查局第六處83年3
          月31日發技一字第1960號函釋在案；況被告自承伊在
          友人施用毒品之處所僅短暫停留幾分鐘等語（見本院
          卷第54頁），又其尿液檢出之嗎啡濃度大於2400ng/
          ml，甲基安非他命濃度大於2000ng/ml ，相較於一般
          尿中各種代謝物之濃度屬中等情況，此類數據肇因於
          二手煙之可能性不高乙情，亦據法務部調查局93年11
          月8日調科壹字第093004 43610號函釋綦詳。是被告
          前揭辯解，顯係事後卸責之詞，不足採信。
    （四）至被告於本院準備程序中辯稱其平日服用之保肝中藥
          粉可能含有海洛因、甲基安非他命成分，並提出該中
          藥粉經本院送請高雄醫學大學附設中和紀念醫院檢驗
          之結果，固呈海洛因陽性反應，有該醫院94 年6月28
          日編號0000-000號檢驗報告在卷。惟查，被告於初查
          獲接受員警詢問時，即明確陳稱該段期間並未因生病
          服用任何藥物治療，有94年4 月5 日警詢筆錄可按（
          見警卷第9 頁），嗣於同日下午10 時49 分許接受內
          勤檢察官訊問時，亦未表明曾服用可能導致藥品尿液
          中代謝嗎啡或甲基安非他命成分之藥物，有該次訊問
          筆錄可查（見偵查卷第22、23 頁）， 是被告是否於
          該段期間曾服用任何藥品，即屬有疑；被告於本院準
          備程序進行中始另以前揭情詞置辯，復提出中藥粉1
          包聲請本院送請檢驗，然該中藥粉檢驗後僅含有第一
          級毒品海洛因成分，已如前述，與被告辯稱其尿液中
          代謝之甲基安非他命亦可能因該中藥粉所致，迥然不
          同；況海洛因毒品害人匪淺，政府懸為禁令，禁止非
          法施用買賣，為避免遭查緝，苟非信賴相熟之人，當
          無甘冒重典而公然販賣之理，若被告服用之中藥粉係
          向正當經營之中藥房購買，其販售之對象應為一般不
          特定大眾，豈可能隨意在中藥粉中摻入公告列管之第
          一級毒品海洛因？是被告辯稱扣案中藥粉於販售之初
          即含有法定毒品成分，應屬事後卸責之詞，不足採信
          。
    （五）參諸醫學臨床實驗及根據英國藥學會出版之文獻
          Isolation and Indentification of Drugs乙書第
          293 頁載：海洛因經注射入人體後，在體內迅速水解
          成6-Monoacety Imorphine ，再緩緩繼續水解成嗎啡
          ，然後再循嗎啡之代謝方式排出，同書第431頁至第
          432 頁並載有：嗎啡經注射入人體後，約50％以上於
          8 小時內自尿中排出，至24小時排出約90％，但48小
          時後仍有微量可檢出等語。此外，按通常健康成人一
          次注射嗎啡15公絲，而以現行採用蟻醛酸試液及鉬鋑
          銨酸試液檢檢驗其尿液時，注射後8 小時內所排尿液
          易於檢出；8 小時至24小時，視其取尿時間及尿量多
          寡，可能檢出；至24小時以後所排之尿液，用上述方
          法已難檢出，亦據行政院衛生署藥物食品檢驗局73年
          11月30日（73）藥檢壹字第030221號函釋明確；又甲
          基安非他命經口服投與後，約70％於24小時內可自
          尿液中排出，而其尿液內含甲基安非他命成分之檢出
          ，與投與甲基安非它命的量、個人體質、檢驗儀器之
          精密度有關，通常採尿化驗是否呈陽性反應，應以投
          與後24小時內所採者為宜，此亦有行政院衛生署藥物
          食品檢驗局（80）藥檢醫字第4529號函可查。是依上
          開說明，佐以被告前揭尿液檢驗成績書，益徵被告確
          有施用第一級毒品海洛因及第二級毒品安非他命乙情
          ，至堪認定。又被告前於87年間因施用毒品案件，經
          依本院87年度毒聲字第88號裁定送觀察、勒戒後，認
          無繼續施用毒品傾向，於87年6 月9 日釋放，由台灣
          高雄地方法院檢察署檢察官於87年6 月9 日，以87年
          度偵字第12545 號為不起訴處分確定。又其於88年間
          ，因施用毒品案件，經依本院88年度毒聲字第8214號
          裁定送觀察、勒戒後，認有繼續施用毒品傾向，復經
          本院以88年度毒聲字第8913號裁定令入戒治處所施以
          強制戒治1 年，而於91年1 月27日強制戒治執行完畢
          ，再於92年間，因施用毒品案件，經依本院91年度毒
          聲第7843號裁定令入戒治處所施以強制戒治，於92年
          8 月8 日停止戒治出戒治處所，並於93年1 月14日因
          毒品危害防制條例修正而報結執行程序之事實，有台
          灣高雄地方法院檢察署刑案資料查註紀錄表、台灣高
          等法院被告全國前案紀錄表各1 紙附卷可按，其於前
          開執行完畢釋放後，5 年內再犯本件施用毒品罪，事
          證明確，應予依法論科。
三、核被告所為，係犯毒品危害防治條例第10條第1 項之施用第
    一級毒品罪及同條例第2 項之施用第二級毒品罪。被告所犯
    前開二罪間，犯意各別，行為互殊，應予分論併罰。末查被
    告前於91年間，因施用毒品案件，經本院於92年4 月29日，
    以91年度訴字第3422號判處有期徒刑10月、4 月，定應執行
    有期徒刑1 年，於93年10月11日縮短刑期執行完畢等情，有
    台灣高雄地方法院檢察署刑案資料查註紀錄表、台灣高等法
    院被告全國前案紀錄表各1 紙附卷可按，其於5 年內再犯本
    件有期徒刑以上之罪，為累犯，應依刑法第47條之規定，加
    重其刑。爰審酌被告前有施用毒品之不良素行，歷經觀察勒
    戒及戒治程序，仍未能徹底戒絕毒品，且屢經查獲，隨即再
    犯，顯見意志不堅，且有失政府制定毒品危害防治條例之立
    法美意，且犯後一再否認犯行，飾詞圖卸，毫無悔意，實不
    宜寬貸，惟念其施用毒品乃自戕一己之身體健康，尚未對他
    人造成危害等一切情狀，分別量處如主文所示之刑，並定其
    應執行刑。
據上論斷，應依刑事訴訟法第299 條第1 項前段，毒品危害防制
條例第10條第1 項、第2 項，刑法第11條、第47條、第51條第5
款，判決如主文。
本案經檢察官李廷輝到庭執行職務。
中　　華　　民　　國　　94　　年　　8 　　月　　16　　日
      鳳山刑事第二庭    審判長法  官  邱明弘
                              法  官  廖建瑜
                              法　官  胡宜如
以上正本證明與原本無異。
如不服本判決，應於判決送達後10日內，向本院提出上訴狀。
                              書記官  廖美玲
中　　華　　民　　國　　94　　年　　8 　　月　　16　　日
附錄法條：
毒品危害防制條例第10條施用第一級毒品者，處6 月以上5 年以
下有期徒刑。
施用第二級毒品者，處 3 年以下有期徒刑。
